臺灣高等法院高雄分院刑事判決　　　　　　　　　九十二年度上易字第一五四七號
　　上　訴　人　臺灣屏東地方法院檢察署檢察官
　　被　　　告　己○○
　　　　　　　　戊○○○
　　右二人共同
　　選任辯護人　許清連律師
　　　　　　　　鄭淑貞律師
　　被　　　告　丙○○
　　被　　　告　丁○○
　　被　　　告　乙○○
　　被　　　告　甲○○
右上訴人因被告賭博案件，不服臺灣屏東地方法院九十二年度易字第一０九號中華民
國九十二年九月十二日第一審判決（起訴案號：臺灣屏東地方法院檢察署八十九年度
偵字第六０五九號、九十一年度偵字第六七九八號），提起上訴，本院判決如左：
      主  文
原判決關於己○○、戊○○○、丙○○、丁○○、乙○○部分均撤銷。
己○○、戊○○○、丙○○、丁○○、乙○○共同連續意圖營利，聚眾賭博，己○○
處有期徒刑壹年；戊○○○、丙○○各處有期徒刑拾月；丁○○處有期徒刑捌月；乙○○處有期徒刑陸月，如易科罰金以參佰元折算壹日；扣案傳真機拾臺、電腦組、
計算機捌臺、倍數表壹卷、六合彩簽單壹箱、數據機臺、不斷電器壹臺、電話機貳
臺均沒收。
其他上訴駁回。
      事  實
一、己○○與丙○○及綽號「阿惠」、「立偉」、「王仔」、「丁仔」之成年不詳姓
    名、性別、年籍者數人，共同基於意圖營利之概括犯意，自民國八十四年、八十
    五年間起，至八十九年十月二十四日晚間七時十分止，由己○○擔任組頭，並提
    供其位在屏東縣林邊鄉○○路五巷二十九之一號住處之公眾得出入之場所，「阿
    惠」、「立偉」、「王仔」、「丁仔」、丙○○等人則擔任俗稱之「柱子腳」，
    丁○○、乙○○自八十九年一月間起亦擔「柱子腳」，與己○○共同配合每週二
    、四，香港政府發行六合彩開獎而隨機開出獎號之射倖性事實，連續經營俗稱六
    合彩賭博，聚集不特定多數人在該處簽賭下注，每期以核對上開六合彩中獎號碼
    重新編組之數字賭博財物，並以賭客每簽賭港號二星、三星、四星平均為新臺幣
    （下同）七十四．五元，組仔為七十五元，特仔尾為八十五元，每中二星一支賠
    彩金五千三百元，三星賠五萬三千元，四星賠六十五萬元，臺組、特仔尾則依倍
    數表理賠之方式，「柱子腳」將渠等聚眾簽賭之牌支傳真與己○○，而與賭客對
    賭，戊○○○亦自八十九年一月間起，與己○○基於共同犯意聯絡，提供其林邊
    農會（嗣改為彰化銀行林邊分行）帳戶供己○○與柱子腳間為簽賭金額及中獎彩
    金匯款之用，己○○另自八十九年七月底某日起，以每期一千元代價，戊○○○
    、賴俊廷（己○○之子）、葉麗娟亦基於共同犯意之聯絡，自八十九年七月底某
    日起，於不特定時間遇有接牌忙碌之情形時，協助己○○整理接獲賭客傳真之簽
    單、整理牌支之工作，嗣於八十九年十月二十四日晚間七時十分許，在上址為警
    查獲，並扣得己○○所有供犯罪使用之傳真機十台、電腦三組、計算機八台、倍
    數表一卷、六合彩簽單一箱、數據機三台、不斷電器一台、電話機二台。
二、案經屏東縣警察局移送臺灣屏東地方法院檢察署檢察官及同署檢察官自動檢舉偵
    查起訴。
      理  由
一、訊據被告己○○、戊○○○、丁○○、乙○○，被告己○○坦承有經營六合彩賭
    博，惟辯稱只做幾個月而已，被告戊○○○、丁○○、乙○○則矢口否認有上揭
    犯行。被告戊○○○辯稱伊只是家庭主婦，並無整理牌支云云；被告丁○○辯稱
    伊未簽賭，與戊○○○間有借貸、會錢之關係；被告乙○○辯稱伊做生意，與戊○○○有會錢關係；被告丙○○未於審理期日到庭，據其前於準備程序辯稱伊未
    簽賭，只與己○○互相借過錢云云。
二、被告己○○、戊○○○辯稱葉麗娟在原審有說她當時在警、偵訊時，非常害怕，
    是被威脅，利誘狀況上講的，非出於任意性，無證據能力云云。惟經本院勘驗葉
    麗娟警訊筆錄，至警卷筆錄第九頁第三、四行止，辯護人即稱無再繼續勘驗之必
    要，而勘驗結果，葉麗娟在錄音開始時即要求警方冷氣開小一點，其中警員有踐
    行告知權利，並採一問一答制，中間有打字之聲音，其間有承辦警員接聽電話及
    答覆其他警員詢問葉麗娟外號等錄音，全部過程均無不法取供之情事，且與警訊
    筆錄均屬相符；由上開錄音過程顯示，葉麗娟係在公開之場所接受訊問，警員並
    無威脅、利誘之情事，被告己○○、戊○○○辯稱葉麗娟之供述非出於任意性而
    無證據能力，並無根據，不足採信。至於葉麗娟偵訊筆錄本院並未引用以之為認
    定被告己○○不利之證據，並無勘驗之必要，併此敘明。
三、經查：
（一）被告己○○業於警訊、偵查、原審及本院審理中均坦承有經營六合彩賭博情事
      。警方於八十九年十月二十四日十九時十分許，持搜索票至屏東縣林邊鄉○○
      路五巷二十九號之一搜索，當場搜得傳真機十台、電腦三組、計算機八台、六
      合彩簽單一箱、數據機三台、不斷電器一台、倍數表一卷、電話機二台，被告
      己○○於警訊已供承係經營六合彩賭博用。足資佐證被告己○○自白經營六合
      彩賭博等情非虛。
（二）警方於上揭時地前往查獲本案時，葉麗娟正與戊○○○、賴俊廷接牌完畢，正
      在整理所收到之六合彩牌支，業據葉麗娟於警訊坦承不諱。被告葉麗娟不僅與
      被告戊○○○、賴俊廷二人並無仇隙，猶受僱支薪於被告己○○，依常理，已
      難想見有誣攀之動機，其供述當屬可採，戊○○○確有接收、整理牌支等情，
      已堪認定。又戊○○○於偵查中經檢察官訊問為何其帳戶內有連秋絨、潘人毓
      、丙○○、乙○○電匯之款項時，答稱係因有互相借貸、跟會等因素，雖其為
      陳述難以採信（詳如後述），但已可認定戊○○○對其帳戶做為己○○與樁腳
      間為簽賭六合彩事宜而為金錢往來一節早已知情。參酌戊○○○係己○○之配
      偶，朝夕共同生活。綜合上情以觀，戊○○○與己○○間有共同經營六合彩賭
      博一節，亦堪認定。
（三）被告丙○○於偵查中坦承「（與己○○一起做六合彩？）五、六年前，一次包
      牌簽三萬、五萬元（實則不止）、一支約七十元」、「（你剛說你電匯給他們
      夫婦就是指六合彩的錢？）是的」等語（偵卷二第二二三頁、二二四頁），核
      與己○○偵訊時供稱丙○○係自四、五年前開始簽的等語大致相符（同上卷第
      二二三頁），此外查扣之簽單上記載「：：順山入74.7元、66.2元出、
      74.7元66.2元：：」，被告己○○亦坦承前開記載係六合彩簽單每支七十四
      點七元等語，足資佐證被告丙○○、己○○二人前揭供述非虛；再觀卷內戊○○○於林邊農會之帳戶，自八十九年一月四日起即有多筆與丙○○相互匯款等
      情（同上卷第九十二頁至一百頁，經整理後附於偵卷二第二九七、二九八頁）
      ，每筆多則一百萬元，少則二萬五千九百元，且大部分時間均集中於星期三、
      五、一日所匯，顯屬六合彩開獎翌日雙方就有關簽賭彩金及中獎金額為匯款，
      核與丙○○前揭自白電匯之款項係指六合彩的錢亦相符合。嗣後被告丙○○、
      己○○、戊○○○對前開匯款，或稱該電匯款項是互助會的錢，或稱匯款不知
      情，或稱互相間借貸，彼此間已見矛盾，顯難採信。此外再由前開金額非少，
      與一般簽賭金額有異。被告丙○○確有擔任樁腳，對外聚集不特定多數人簽賭
      後，再將牌支轉給己○○，事證亦明。
（四）被告丁○○雖否認有擔任樁腳，聚眾簽賭後，再將牌友轉給己○○。然查：扣
      案傳真機上其中一按鍵發現貼有「蔡」字，被告己○○於偵查中亦稱「（蔡是
      何人）朋友姓名為丁○○」，此外己○○坦承係供經營六合彩所用之扣案簽單
      一箱中其中一紙載有「（台北蔡出65.8、74.3）」（影本附於偵卷一第四
      十二頁），己○○亦稱其意即為三星每支六五、八元，二星每支七四、三元」
      （偵卷二第二二三頁），又另一紙載有勝來5600（偵卷一第二十七頁），此外
      丁○○之配偶所開設台北市銀行新莊分行之帳戶及丁○○開設上海銀行新莊分
      行之帳戶均為丁○○所使用，丁○○於偵查中自承確曾從該二帳戶與李鳳琴間
      有匯款（偵卷二第二七五頁），而查扣台灣企銀東港分行尤李鳳珠之帳戶、李
      鳳琴彰化銀行林邊分行之帳戶，與丁○○、連秋絨前開帳戶中亦有多筆匯款往
      來（偵卷二第一四七、至一五三頁，第二三七頁至二五六頁，整理後附於同卷
      第二九一、二九二頁），匯款日期亦多為星期三、五、一，顯屬六合彩開獎翌
      日雙方就有關簽賭彩金及中獎金額為匯款，且匯款之金額非少，與一般簽賭金
      額有異，被告丙○○確有擔任樁腳，對外聚集不特定多數人簽賭後，再將牌支
      轉給己○○之事證亦明。至於丁○○、己○○、戊○○○雖稱彼此間有借貸、
      跟會之情事，惟細觀前開匯款，金額從三萬七千八百元至一百六十四萬元不等
      ，匯款數目亦少有相同之情事，此與一般繳納會款金額或為固定（死會）或相
      差不多（活會）之情形有別，且戊○○○、尤李鳳珠前開二帳戶內，結存金額
      甚多，實無向丁○○借貸之必要，渠等所辯顯難採信，被告丁○○之犯行亦堪
      認定。
（五）被告乙○○雖亦否認有擔任樁腳，聚眾簽賭後，再將牌友轉給己○○。然查己○○坦承供經營六合彩所用之扣案簽單一箱中其中一紙載有勝來5600（偵卷一
      第二十七頁），此外戊○○○彰銀林邊分行帳戶有多筆匯款至乙○○帳戶（偵
      卷二第九十二頁至一百頁，整理後附於同卷第三百頁），匯款日期亦多為星期
      三、五、一，顯屬六合彩開獎翌日雙方就有關簽賭彩金及中獎金額為匯款，且
      匯款之金額非少，與一般簽賭金額有異，被告丙○○確有擔任樁腳，對外聚集
      不特定多數人簽賭後，再將牌支轉給己○○事證亦明。被告乙○○、己○○、
      戊○○○雖稱彼此間有借貸、跟會之情事，惟細觀前開匯款，金額從八千元至
      四十八萬五千六百元不等，匯款數目亦少有相同之情事，此與一般繳納會款情
      形有別，且戊○○○帳戶內，結存金額甚多，實無向乙○○借貸之必要，渠等
      所辯顯難採信，被告乙○○之犯行亦堪認定。
（六）綜上所述，並參酌卷附丁○○、乙○○帳戶資料，渠等自八十九年間起始與被
      告己○○等有大量匯款之情事，被告己○○、戊○○○確自八十四、五年間起
      即有共同經營六合彩賭博，丙○○並自八十五、六間起擔任樁腳，丁○○、乙○○自八十九年間起擔任樁腳，並將分別聚眾簽賭之牌支轉給己○○、戊○○○事證已明，此外並有前揭扣案之傳真機等足資佐證，渠等犯行事證明確，犯
      行均堪認定。
四、查屏東縣林邊鄉○○路五巷二十九之一號雖屬被告己○○等人之住宅，惟既供不
    特定之多數人出入簽賭，自屬公眾得出入之場所。核被告己○○、戊○○○、丙○○、丁○○、乙○○意圖營利提供場所聚眾賭博之行為，係犯刑法第二百六十
    八條之意圖營利供給賭博場所、聚眾賭博罪、及第二百六十六條第一項前段在公
    眾得出入場所賭博財物罪。被告丙○○、丁○○、乙○○就渠等轉接牌支部分與
    被告己○○、戊○○○、葉麗娟、賴俊廷（後二人接收、整理牌支已屬前開罪名
    之構成要件行為）間，有犯意聯絡（葉麗娟、賴俊廷就渠等參與期間內），己○○、戊○○○、葉麗娟、賴俊廷（後二就渠等參與期間內）與另成年不詳姓名之
    綽號「阿惠」、「立偉」、「王仔」、「丁仔」、「大樂」、「文川」、「洪仔
    」、「呀財」、「新竹陳」之人，就「阿惠」等人所轉接牌支部分，亦有犯意之
    聯絡及行為分擔擔，均為共同正犯。被告己○○、戊○○○、丙○○、丁○○、
    乙○○上開連續多次供給賭博場所、聚眾賭博及普通賭博犯行，均時間緊接，手
    法相同，觸犯構成要件同一之罪名，顯係基於概括犯意反覆為之，為連續犯，應
    依刑法第五十六條規定以一罪論，並均加重其刑。前開三罪係基於一個賭博犯意
    之決定，達成其同一犯罪之各個舉動，應屬法律概念之一行為，渠等一行為觸犯
    上開三罪名，應依想像競合犯，從一重論以意圖營利聚眾賭博罪處斷。公訴意旨
    雖僅就被告己○○、戊○○○、丙○○八十八年八月間以後之犯行起訴，然其先
    前之犯行，與起訴部分之犯罪事實，既有裁判上一罪之關係，為起訴效力所及，
    本院自應依法一併審究。被告己○○、賴李麗琴、丙○○、丁○○、乙○○所犯
    上開三罪係一行為觸犯數罪名，為想像競合犯，應從一重之連續意圖營利聚眾賭
    博罪處斷。
五、原審就被告丁○○、乙○○部分，未予詳查，遽為無罪之判決，即有未當，檢察
    官上訴意旨以此指摘原判決不當，為有理由，自應予撤銷改判；另原審就被告己○○、戊○○○、丙○○為論罪科刑之判決，固非無見，惟查被告丙○○所為
    ，係犯刑法第刑法第二百六十八條及第二百六十六條第一項前段之罪，原審認定
    丙○○為普通賭博罪即有未當；被告戊○○○與己○○等間有共同正犯之關係
    ，已如前述，原審認定為幫助犯，亦有違誤；被告己○○、戊○○○經營六合
    彩賭博時間非短，且渠等與丙○○、丁○○、乙○○間所為匯款金額龐大，經營
    規模非小，原審只量處己○○有期徒刑六月，併科罰金三萬元，就戊○○○量處
    有期徒刑三月，顯屬過輕；檢察官上訴意旨以此指摘原判決不當，亦為有理由；
    亦應予撤銷改判。爰審酌被告己○○、戊○○○、丙○○、丁○○、乙○○之素
    行、渠等經營規模、參與涉案情節之輕重，被告己○○犯後只部分坦承犯行，被
    告戊○○○、丙○○嗣後翻異，被告丁○○、乙○○否認犯行等犯後態度，及其
    他犯罪一切情狀，分別量處如主文所示之刑，並就乙○○部分諭知易科罰金之折
    算標準，用示懲儆；扣案傳真機十台、電腦三組、計算機八台、倍數表一卷、六
    合彩簽單一箱、數據機三台、不斷電器一台、電話機二台，為被告己○○所有，
    並供其犯罪所用之物，業據被告己○○於警訊中陳明在卷，依刑法第三十八條第
    一項第二款規定，並為沒收之宣告。
六、公訴意旨另以：被告戊○○○、丁○○、乙○○自八十八年八月間起有共同經營
    前揭六合彩賭博犯行，惟查依卷附資料，己○○、戊○○○帳戶與丁○○、乙○○間之匯款往來，均自八十九年一月間起，此外查無其他積極證據足認被告戊○○○、丁○○、乙○○自八十八年八月間至同年十二月間有共同經營六合彩賭博
    犯行，自不能認被告戊○○○渠等三人間有此部分犯行，因公訴人認此部分與前
    揭有罪部分有連續犯裁判上一罪之關係，爰不另為無罪之諭知。
七、公訴意旨另以：被告甲○○與己○○、戊○○○、賴俊廷、葉麗娟、丙○○及綽
    號「阿惠」、「立偉」、「王仔」、「丁仔」、「大樂」、「文川」、「洪仔」
    、「呀財」、「新竹陳」之不詳姓名者數人，共同基於意圖營利之概括犯意，自
    八十八年八月間起，至八十九年十月二十四日晚間七時十分止，由己○○、丁○○、丙○○與被告甲○○共同擔任組頭，為其「柱仔腳」，連續提供屏東縣林邊
    鄉○○路五巷二十九之一號己○○住處之公眾得出入之場所，經營俗稱六合彩賭
    博，聚集不特定多數人在該處簽賭下注，每期以核對香港政府發行每星期二、四
    開獎之六合彩中獎號碼重新編組之號碼賭博財物，賭客每簽賭港號二星、三星、
    四星為七十四．五元，組仔為七十五元，特仔尾為八十五元，交予組頭己○○，
    再由己○○將一部簽單轉至被告甲○○及丁○○、丙○○、乙○○等組頭，或由
    彼等組頭接受賭客簽賭，共同經營六合彩賭博，己○○再以戊○○○彰化銀行林
    邊分行帳號，不知情之尤李鳳珍（戊○○○之姐）臺灣中小企業銀行東港分行帳
    號，接受潘人毓電匯款項，以分配賭金，賭客則每中二星一支賠彩金五千三百元
    ，三星賠五萬三千元，四星賠六十五萬元，臺組、特仔尾則依倍數表理賠。認被
    告甲○○亦有提供博賭場所、聚眾賭博及普通賭博等罪嫌。
（一）按犯罪事實應依證據認定之，無證據不得認定犯罪事實，刑事訴訟法第一百五
      十四條第二項定有明文；又不能證明被告犯罪或其行為不罰者，應諭知無罪之
      判決，同法第三百零一條第一項，亦定有明文。次按，認定犯罪事實所憑之證
      據，雖不以直接證據為限，間接證據亦包括在內；然而無論直接或間接證據，
      其為訴訟上之證明，須於通常一般之人均不致有所懷疑，而得確信其為真實之
      程度者，始得據為有罪之認定，倘其證明尚未達到此一程度，而有合理之懷疑
      存在時，即無從為有罪之認定；刑事訴訟法上所謂認定犯罪事實之證據，係指
      足以認定被告確有犯罪行為之積極證據而言，如未能發現相當證據或證據不足
      以證明，自不能以推測或擬制之方法，以為裁判基礎；此觀最高法院七十六年
      臺上字第四九八六號、二十九年上字第三一○五號、四十年臺上字第八六號判
      例意旨自明。
（二）本件公訴意旨認定被告甲○○涉犯前揭犯嫌，係以被告己○○遭查扣之書寫資
      料，記載李，85% 000000 000支-61中1766＞李，李110305x74.15=0000000，
      中1766=000000 0相減為0000000(收)，66.2元，臺北蔡出65.874.3，
      85%>李，(入)74.15>李74.1，(入)85% 74.2>(出)李74.1，85%>李，均屬六
      合彩術語，足見與六合彩經營有關；經分析帳號交易明細及資金分析資料，潘
      人毓等人匯入戊○○○、尤李鳳珍帳號資金，經常有星期三、星期五匯款情形
      ，顯係簽賭後會算匯款；為其論據。訊據被告甲○○，否認有上揭犯行，辯稱
      伊在做船，發薪水時曾向己○○週轉金錢來往不超過五次等語。
（三）經查己○○家中電話貼有「甲○○」字樣，扣案之紙條中亦載有前開字跡，戊○○○與潘人毓間亦有匯款往來，且己○○亦稱「李」即係甲○○，固屬實情
      ，惟己○○、戊○○○並未供稱甲○○有擔任樁腳或向渠等簽賭事宜，而擔任
      六合彩樁腳，最為關健莫過於簽賭金額及中獎彩金間之交付。本件證人潘人毓
      於偵查中供稱：伊帳戶均自己使用，並未借給甲○○等語，核與被告甲○○辯
      稱：伊未向潘人毓借用帳戶，伊向己○○借款，有時用現金，有時用支票，有
      沒有用銀行轉帳，伊不記得了等語相符；且被告甲○○於偵查中亦供稱：潘人
  毓曾向己○○簽賭，並至7-11傳真簽單等語，則潘人毓前開帳戶已難認係供被
      告甲○○使用而與己○○間有為六合彩簽賭匯款簽賭金額及中獎彩金等事宜。
      至於前開查扣電話上所貼甲○○、及字條上所書寫「李」等字跡，均屬被告己○○片面所為，尚難憑此遽為不利被告甲○○之證據。此外查無其他積極證據
      足認被告甲○○有與己○○共同經營六合彩之犯行，原審為被告甲○○無罪之
      諭知，經核並無違誤。檢察官就此部分上訴意旨，猶執陳詞，指摘原判決不當
      ，為無理由，應予駁回。
據上論結，應依刑事訴訟法第三百六十八條、第三百六十九條第一項前段、第三百六
十四條、第二百九十九條第一項前段、刑法第二十八條、第二百六十六條第一項、第
二百六十八條、第五十六條、第五十五條、第四十一條第一項前段、第三十八條第一
項第二款，罰金罰鍰提高標準條例第一條前段、第二條，判決如主文。
本案經檢察官陳新慶到庭執行職務。
中      華      民      國    九十三    年      一      月     十九     日
                              臺灣高等法院高雄分院刑事第五庭
                                  審判長法官  吳水木
                                        法官  洪慶鐘
                                        法官  趙文淵
右正本證明與原本無異。
不得上訴。
                                  法院書記官  吳新貞
中      華      民      國    九十三    年      一      月    二十七    日
附錄本判決論罪之法條：
刑法第二百六十六條
在公共場所或公眾得出入之場所賭博財物者，處一千元以下罰金。但以供人暫時娛樂
之物為賭者，不在此限。
當場賭博之器具與在賭檯或兌換籌碼處之財物，不問屬於犯人與否，沒收之。
刑法第二百六十八條
意圖營利，供給賭博場所或聚眾賭博者，處三年以下有期徒刑，得併科三千元以下罰
金。
